臺灣臺中地方法院民事裁定            100年度監宣字第348號
聲  請  人  歐陽靜雯
相  對  人  歐陽淑
上列聲請人聲請監護宣告事件，本院裁定如下：
    主  文
宣告歐陽淑（國民身分證統一編號：Ｚ000000000號）
為受監護宣告之人。
選定歐陽靜雯為受監護宣告之人之監護人。
指定歐陽靜怡為會同開具財產清冊之人。
聲請費用由受監護宣告之人負擔。
    理  由
一、聲請意旨略以：聲請人為相對人歐陽淑（男、民國○○○年
    ○月○日生、國民身分證統一編號：Ｚ000000000
    號）之二女兒，相對人於一百年一月十七日腦內出血，經家
    人送醫治療均不見起色，相對人目前不能處理自己生活事務
    ，且精神狀況已達不能辨識其意思表示之效果，為此請求對
    相對人為監護宣告，並請選定聲請人為監護人，另請指定相
    對人之三女歐陽靜怡為會同開具財產清冊之人等語。
二、按對於因精神障礙或其他心智缺陷，致不能為意思表示或受
    意思表示，或不能辨識其意思表示之效果者，法院得因本人
    、配偶、四親等內之親屬、最近一年有同居事實之其他親屬
    、檢察官、主管機關或社會福利機構之聲請，為監護之宣告
    。受監護宣告之人應置監護人。法院為監護之宣告時，應依
    職權就配偶、四親等內之親屬、最近一年有同居事實之其他
    親屬、主管機關、社會福利機構或其他適當之人選定一人或
    數人為監護人，並同時指定會同開具財產清冊之人。法院選
    定監護人時，應依受監護宣告之人之最佳利益，優先考量受
    監護宣告之人之意見，審酌一切情狀，並注意下列事項：(一)
    受監護宣告之人之身心狀態與生活及財產狀況。(二)受監護宣
    告之人與其配偶、子女或其他共同生活之人間之情感狀況。
    (三)監護人之職業、經歷、意見及其與受監護宣告之人之利害
    關係。(四)法人為監護人時，其事業之種類與內容，法人及其
    代表人與受監護宣告之人之利害關係，民法第十四條第一項
    、第一千一百十條、第一千一百十一條第一項、第一千一百
    十一條之一分別定有明文。
三、經查：
(一)、聲請人主張其為相對人之二女兒，相對人有上開事由須為監
    護宣告之事實，業據提出戶籍謄本、中華民國身心障礙手冊
    、中國醫藥大學附設醫院診斷證明書為證。是聲請人既為相
    對人四親等內之親屬，依法自得聲請對相對人為監護之宣告
    。又本院於鑑定人即澄清綜合醫院劉金明醫師前訊問相對人
    ，相對人就本院訊問其歲數、現在是民國幾年、現在所在何
    處、聲請人是誰、現在總統是誰等問題，相對人除知道聲請
    人係其女兒叫靜雯外，其他問題均無法正確回答，或答稱不
    太清楚、不知道。嗣經鑑定醫師再為進一步之診斷，其鑑定
    結果略以：相對人因於今年一月份腦出血手術後，左側頂葉
    、聶葉出血，因該地方屬於語言中樞管理處，故無法與人溝
    通，手術後三、四個月後，並發現相對人有重度失智狀態，
    係為血管性、退化性失智合併，相對人對外界反應、思考能
    力、自己行為之利害得失之意思能力出現明顯障礙，認知、
    理解判斷能力亦有重度障礙，不具備管理、處分自己財產之
    能力，且縱接受治療亦無回復可能性。基於受鑑定人有精神
    上之障礙（失智症），不能管理處分自己之財產，已達「不
    能為意思表示或受意思表示」、「不能辨識其意思表示之效
    果」，相對人之精神狀態已達到監護宣告之程度等語，此有
    本院一百年十一月一日之訊問筆錄在卷足稽。本院審酌上開
    勘驗結果及醫師所為之鑑定意見，認相對人因精神障礙，致
    不能為意思表示或受意思表示，亦不能辨識其意思表示效果
    ，故聲請人聲請對相對人為監護之宣告，為有理由，應予准
    許。
(三)、第查，聲請人歐陽靜雯（女、五十九年六月九日生、國民身
    分證統一編號：Ｚ000000000號）為相對人之二女
    兒，有聲請人提出之戶籍謄本在卷可憑；又相對人之配偶已
    歿，相對人之女婿陳定耀、三女兒歐陽靜怡均推舉由聲請人
    擔任相對人之監護人之情，有戶籍謄本、親屬系統表、親屬
    團體會議推定監護人、會同開具財產清冊之人說明書在卷可
    憑。茲本院參酌前揭各節，認由聲請人任監護人，最能符合
    受監護宣告之人之最佳利益，爰選定聲請人為相對人之監護
    人。
(三)、另關係人歐陽靜怡（女、六十三年一月二日生、國民身分證
    統一編號：Ｚ000000000號）為相對人之三女兒，
    且同意任會同開具財產清冊之人，而聲請人、相對人之女婿
    均推舉由歐陽靜怡為會同開具財產清冊之人等情，亦有戶籍
    謄本、親屬系統表、親屬團體會議推定監護人、會同開具財
    產清冊之人說明書及同意書在卷可憑，爰指定歐陽靜怡為會
    同開具財產清冊之人。
(四)、末按民法第一千一百十三條準用同法第一百零九十九條、第
    一千一百零九條之規定，監護開始時，監護人對於受監護人
    之財產，應依規定會同法院指定會同開具財產清冊之人，於
    二個月內開具財產清冊，並陳報法院；監護人於執行監護職
    務時，因故意或過失，致生損害於受監護人者，應負賠償之
    責。基上監護人歐陽靜雯於本裁定確定後，應會同如主文第
    三項所示之法院指定人歐陽靜怡，於二個月內開具財產清冊
    ，並陳報法院，併此敘明。
四、依民事訴訟法第六百零八條第一項，裁定如主文。
中    華    民    國  100    年    11     月     7    日
                    家事法庭  法  官  王靜秋
以上為正本係照原本作成。
如不服本裁定關於選定監護人及指定會同開具財產清冊之人等部
分，應於送達後十日內向本院提出抗告狀，並繳納抗告費新臺幣
一千元；其餘關於宣告監護之部分，依民事訴訟法第六百零九條
第一項規定不得抗告。
中    華    民    國  100    年    11    月    7    日
                              書記官  蔡秀貞